臺灣新北地方法院板橋簡易庭民事判決
110年度板簡字第2150號
原      告  鍾宜庭  

訴訟代理人  余淑杏律師
            陳育萱律師
            李政叡律師
被      告  葉秀開  
訴訟代理人  廖涵樸律師
上列當事人間請求返還投資金事件，於民國111年2月9日言詞辯
論終結，本院判決如下：
    主  文
被告應給付原告新臺幣壹拾參萬玖仟玖佰玖拾捌元，及自民國一
百一十年九月十一日起至清償日止，按年息百分之五計算之利息
。
訴訟費用由被告負擔。
本判決得假執行；但被告如以新臺幣壹拾參萬玖仟玖佰玖拾捌元
為原告預供擔保，得免為假執行。
    事實及理由
一、原告起訴主張：
（一）原告於民國105年2月至7月依被告指示，共計匯款3筆款項
      總計新臺幣（下同）81萬元予被告中國信託帳戶(戶名：
      葉秀開、帳號：000000000000)，說明如下：
　　⒈被告於105年2月26日告訴原告有不錯之投資標的，向原告
      推薦，因此原告於105年2月26日依被告指示存入第1筆款
      項30萬元予被告中國信託帳戶(戶名：葉秀開、帳號：000
      000000000)，茲有匯款單可證。後來被告又改稱該投資標
      的不適合投資，所以沒有投資，並於同年3月18、19日將3
      0萬元匯還原告，藉此取得原告之信任。原告也確實於被
      告將款項匯回後，十分信任被告。
　　⒉嗣後，被告於105年5月17日致電原告表示要向原告說明金
      融商品並與原告相約於原告之事務所，並於事務所向原告
      佯稱：其所推薦之金融商品銀行也有賣，只不過理專都留
      給頂級之VIP，因為額度有限，所以一般民眾不會知道，
      但此投資絕對保本，至多只會損失利息。因被告之介紹及
      保證保本，原告於109年5月23日復依被告指示匯第2筆款
      項35萬元予被告中國信託帳戶(戶名：葉秀開、帳號：000
      000000000)，原告先從帳號00000000000000號戶領出35萬
      元，再匯款給被告，茲有匯款單及取款條（下稱系爭投資
      契約）。原告將款項匯給被告後，因被告之勸說及先前被
      告將30萬元款項匯回之舉措，原告對被告非常信任，均直
      接由被告進行投資，事後，被告曾翻拍投資畫面給原告，
      直至約莫1年後，原告想取回資金，詢問被告取回資金事
      宜，被告回覆：因英國脫歐造成無法贖回，所以請原告須
      等待云云，基於對被告之信任，原告與被告確認確實如之
      前約定可以保本後，就繼續等待。
　　⒊另被告約莫於105年7月間又向原告招募資金16萬元，並提
      供BOSY股權合約書。被告一再承諾原告投資會保本，並願
      與原告結算所有投資款及清償所有款項，茲有兩造Line對
      話紀錄及被告自106年起陸續匯錢還給原告可稽。若被告
      未積欠原告款項，何以須陸續匯款至原告帳戶。
　　⒋揆諸兩造對話紀錄，可證原告所述為真：「原告：1月到囉
      你應該是會給我臺幣吧！被告：會。不過不多。因為總金
      額很大。我每個人都要分到。所以不會太多。」、「原告
      :既然都說保本也會給你時間。被告:之前我說保本是因為
      公司答應對我保本但是現在公司倒了，我也很無奈」、「
      原告：我錢是匯進你帳戶所有一切是你跟我說明，我只認
      這點其它不用跟我多說。被告：是的。所有的資料我都有
      保存。有需要我也可以提供。大家也都是受害者。我也說
      我會處理這件事。」、「原告：錢匯入你戶頭後，從來沒
      過問，後來出事，因為你講的話，我相信你會解決，但事
      實上你從沒有主動解決，都是我有空聯絡你，都一拖再拖
      ，希望你拿出誠意啦！被告：謝謝你當初的相信。這件事
      我都有放在心上。之前有跟你提到~我設定的時間也是108
      年下半年全部結掉：1.應該在今年下半年之後一次結掉(
      月份不確定)、2.或是我每個月結5%給你。109年可以全部
      結掉。(現在就可以開始)謝謝你！這樣你可以嗎？原告：
      我想我會選1，但不超過10月。被告：時間無法確定，但
      應該會在109年之前。原告：所以是108年會結清囉。被告
      ：對啊。由上可知被告確實仍積欠原告139,998元。
（二）原告亦併同主張被告應依民法第184條第一項前段，因故
      意不法侵害他人權利應負損害賠償139,998元：據上論結
      ，被告未經主管機關許可，亦非銀行，卻數次向原告招募
      資金並讓原告依被告指示將資金匯入被告帳戶，以此方式
      經營證券投資信託業務，且依原告找到之本件重要證據之
      一：兩造Line對話紀錄，可證被告承諾願承擔所有損失，
      實現當初承諾原告保本之承諾，並願與原告結算所有投資
      款及清償所有款項，然卻未依約履行，且被告所招募之對
      象並非僅有原告一人，已涉犯證券投資信託及顧問法，甚
      至於有涉犯銀行法之嫌。為此爰依系爭投資契約之法律關
      係及民法第184條第1項前段之規定請求被告返還投資款，
      並聲明：被告應給付原告139,998元及自起訴狀送達翌日
      起至清償日止，按週年利率百分之5計算之利息。
（三）對被告抗辯之陳述：
　　　被告確實向原告保證其投資為保本，且承諾於民國108年
      前結清，且由被告所提出之方案可見被告所保本之金額包
      括35萬及16萬二筆投資款，此由兩造對話紀錄可證：
　　⒈「(西元2018年11月13日週二)被告：我回台灣了~可以約碰
      面，我有兩種做法，你參考看看：1.每個月1萬，大概2年
      多後結掉，2.等到明年6月之後一次結掉(時間不確定)，
      你想要哪一個？原告：2不確的意思是空講嗎？被告：我
      們要不要碰面討論呢？」、
　　⒉「(西元2019年1月26日周六)原告：錢匯入你戶頭後，從來
      沒過問，後來出事，因為你講的話，我相信你會解決，但
      事實上你從沒有主動解決，都是我有空聯絡你，都一拖再
      拖，希望你拿出誠意啦！(西元2019年1月27日)被告：謝
      謝你當初的相信。這件事我都有放在心上。之前有跟你提
      到~我設定的時間也是108年下半年全部結掉：1.應該在今
      年下半年之後一次結掉(月份不確定)、2.或是我每個月結
      5%給你。109年可以全部結掉。(現在就可以開始)謝謝你
      ！這樣你可以嗎？原告：我想我會選1，但不超過10月。
      被告：時間無法確定，但應該會在109年之前。(西元2019
      年1月29日)原告：所以是108年會結清囉。被告：對啊。
      」。
　　⒊是以，被告確實向原告保證其投資為保本，且保本金額包
      括35萬及16萬二筆投資款。因此，被告自106年6月12日開
      始至107年8月2日共計匯款196,148元(計算式=9,315+12,3
      75+50,000+50,000+60,000+14,458)給原告，並因被告還
      積欠原告313,852元，所以被告提出之其中一種清償方案
      為：每個月1萬，大概2年多後結掉(被告積欠原告313,852
      元，若每個月還1萬元，大約2年8個月左右還清)，由上可
      知，被告所保本之投資款金額包括35萬及16萬二筆投資款
      (共計51萬元)，絕非僅有被告所稱之16萬元。
    ⒋再查，由兩造與黃映喬間之Line對話紀錄亦可證明被告確
      實向原告保證35萬元投資為保本：「(西元2017年6月6日
      週二)原告：我投入35萬元請問可以拿多少回來？被告：
      這是第一筆。之後還會有。分批。大概拿回一萬台幣。原
      告：陸續拿回我會拿多少回來？被告：這是公司給的。但
      是我保你本金。年底我陸續出給你。是我個人給你。」、
      「(西元2017年6月6日週二)被告：我要保的資金超過10萬
      美金。需要時間去賺錢。過年前我目標出5000美金給你。
      原告：你一定可以的。」。
    ⒌又查，被告因與原告約定對於原告之35萬元及16萬元投資
      款均保本，故被告於106年6月12日匯款9,315元、106年6
      月29日匯款12,375元、107年4月12日匯款二筆5萬元、107
      年4月20日匯款6萬元、107年8月2日匯款14,458元、109年
      1月16日匯款10萬元及73,854元。意即被告自106年6月12
      日至109年1月16日總計匯款給原告370,002元，由被告匯
      款給原告之金額並非僅有16萬元可證被告絕非僅就16萬元
      投資款保證保本。是以，被告辯稱僅就16萬元投資款保本
      云云，顯非屬實。實際上，被告保本之金額包括對於原告
      之35萬元及16萬元投資款均保本，彰彰甚明。
    ⒍末查，被告確實向原告招募資金，而非僅係代原告將投資
      款匯入國外基金公司指定之銀行帳戶，否則被告何以會翻
      拍投資畫面給原告，且被告所翻拍給原告的投資畫面上清
      楚可見：「附言：鍾宜庭第二次匯款。鍾宜庭匯款第一筆
      。」等註記。況且，投資公司之匯款亦先匯給被告，再由
      被告匯給原告，顯見，被告向原告招募資金，且被告向原
      告保證投資款均為保本，並承諾會返還原告所投入之投資
      款，故原告依照兩造之約定，請求被告返還投資款，應屬
      有據，並無違誤。　　　　
二、被告則以：
（一）原告確實有於109年5月23日匯款35萬元予被告，惟被告並
      非向原告招募資金，僅係代原告將投資款匯入國外基金公
      司指定之銀行帳戶，投資契約乃係成立於國外基金公司與
      原告間，全與被告無涉，且被告從未向原告保證該項投資
      為保本保息：
　　⒈查被告前於105年2月間，經由友人介紹有國外基金即對沖1
      35基金（下稱系爭對沖135基金）可供投資，是被告在評
      估投資風險後，便投資系爭對沖135基金美金1萬500元；
      而原告為被告多年好友，被告亦將自身已投資系爭對沖13
      5基金之資訊分享給原告，經原告自行評估風險並決定投
      資後，原告即委託被告將投資款人民幣7萬元（即台幣35
      萬元），代為匯入系爭對沖135基金指定之大陸銀行帳戶
      中，而被告在代原告匯入之投資款後，亦將系爭對沖135
      基金發給投資人之投資帳號及密碼轉交予原告。由此可證
      ，原告雖有匯款35萬元予被告，惟被告並非向原告招募資
      金，被告僅係先將投資系爭對沖135基金之資訊分享給原
      告，在原告自行評估風險並決定投資後，再由被告代原告
      將投資款匯入系爭對沖135基金公司指定之銀行帳戶，足
      認投資契約乃係成立於系爭對沖135基金公司與原告間，
      全與被告無涉。
　　⒉又原告主張被告向其告稱投資系爭對沖135基金保證可保本保息云云，並提出原證4之BOSY股權合約書為證，首先，原告主張被告向其告稱投資系爭對沖135基金保證可保本保息云云，參酌上開實務見解，自應由原告就被告保證投資系爭對沖135基金可保本保息之事實，負舉證之責，然遍尋全卷並未見原告提出任何證據，以實其說，原告既未提出相關證據加以佐證，顯未善盡舉證之責，是原告主張被告向其告稱投資系爭對沖135基金保證可保本保息云云，自屬無據。
　　⒊參酌原告提出之BOSY股權合約書，此份股權合約書確為被
      告所書立，此係因被告另有將國外BOSY STOCK博石控股公
      司（以投資未上市股票為主，下稱博石公司）之投資資訊
      分享予原告，亦經原告評估投資風險後，進而決定投資博
      石公司5000美元，原告並同意投資款5000美元以新臺幣16
      萬元為計算，其後便於105年7月27日將16萬元匯入被告之
      銀行帳戶，而因原告投資博石公司係以被告名義所投資，
      且併入被告自身已投資博石公司之投資數額中，故為確保
      原告權益，被告遂書立如原證4之BOSY股權合約書，交予
      原告收執，其中內容所示「投資標的：BOSY STOCK＠USD2
      共投資金額〝USD五千元〞，持有貳仟伍佰股；第一條：甲
      方保證乙方〝本金五千元美金〞」，可知原告請被告代為投
      資之標的乃BOSY STOCK即博石公司，投資金額為5000美元
      ，並由被告對於原告所投資金額5000美元負保本責任，其
      後被告亦於原告表示要取回博石公司投資款16萬元時，依
      照約定分別於107年4月12日匯出10萬元、4月20日匯出6萬
      元，合計16萬元返還予原告，原告委請被告代為投資之標
      的實則有二，一為系爭對沖135基金（投資金額35萬元）
      ，另一則為BOSY STOCK即博石公司（投資金額16萬元），
      投資標的及投資金額兩者截然不同，實不足以被告曾因原
      告投資博石公司而書立BOSY股權合約書承擔保本責任，即
      可率認被告對於原告投資系爭對沖135基金乙節，亦與原
      告有保本保息之約定。是原告主張被告保證投資系爭對沖
      135基金可保本保息云云，全係張冠李戴、顛倒事實，不
      足為採。縱如原告所稱被告曾向其表示系爭對沖135基金
      可保本保息乙節（假設語，被告否認之），然此應係被告
      將系爭對沖135基金公司對外向投資人宣傳之說法轉知予
      原告而已，該保本保息之約定亦僅存在於系爭對沖135基
      金公司與原告之間，亦與被告無涉。
（二）至於原告另稱「被告未經主管機關許可，亦非銀行，卻數
      次向原告招攬資金並讓原告依被告指示將資金匯入被告帳
      戶，以此方式經營證券投資信託業務，應依民法第184條
      第1項前段對其負損害賠償之責」云云，然查，原告空言
      主張被告向其招攬資金經營證券投資信託業務，應負侵權
      行為之責云云，原告卻未就何以被告應依民法第184條第 
      1項前段之規定，對於原告須負侵權行為損害賠償之責，
      提出相關證據，以實其說，實難認原告已善盡其舉證責任
      ；反之，本件被告從未向原告招攬遊說投資系爭對沖135
      基金及BOSY STOCK即博石公司，被告僅係單純分享自身已
      投資之資訊予原告知悉而已，被告與系爭對沖135基金公
      司及BOSY STOCK即博石公司間，除無任何參與經營、承攬
      、僱傭、委任等關係外，被告更未因原告投資系爭對沖13
      5基金及BOSY STOCK即博石公司，從中取得任何分潤或報
      酬，更遑論被告亦同為投資之受害者，迄今仍未能取回分
      文之投資款項。從而，原告既未就被告應負侵權行為損害
      賠償之責，善盡其舉證責任，是原告請求被告應負賠償投
      資款云云，亦屬無理由。　
（三）原告於105年5月23日匯款 35萬元予被告，此係原告委託
      被告代為投資國外hedging對沖135基金之投資款；原告復
      於同年7月27日匯款16萬元予被告，此則係原告另委託被
      告代為投資國外BOSY STOCK博石控股公司之投資款，此二
      筆匯款分屬原告委請被告投資不同之投資標的，被告僅有
      就原告委請投資博石公司16萬元之部分，向原告承擔保本
      之責，並未就其委請投資系爭對沖135基金35萬元部分，
      向原告承擔任何保本之責：
　　⒈查被告確實有就原告委請投資博石公司16萬元部分，向原
      告承擔願負保本之責，此係因原告投資博石公司係以被告
      名義所投資，且併入被告自身已投資博石公司之投資數額
      中，是為確保原告權益，被告乃簽立如原證4之BOSY股權
      合約書，交予原告收執。其後在原告表示要取回博石公司
      投資款16萬元時，被告亦分別於107年4月12日匯出5萬元
      、5萬元，共10萬元、4月20日匯出6萬元，合計16萬元全
      數返還予原告，足見被告就原告投資博石公司16萬元部分
      ，已依原證4之BOSY股權合約書約定內容，對原告負保本
      之責。
　　⒉而原告一再陳稱被告就其投資系爭對沖135基金35萬元部分
      ，亦有向原告保證保本云云，按「當事人主張有利於己之
      事實者，就其事實有舉證之責任。」民事訴訟法第277條
      本文定有明文。是以，依上揭法文，自應由原告就被告保
      證原告投資系爭對沖135基金35萬元可保本之事實，負舉
      證之責，然原告迄今僅空言主張，卻並未提出積極證據以
      實其說，顯未善盡舉證之責，是原告主張被告亦保證投資
      系爭對沖135基金可保本云云，自屬無據。
　　⒊至於原告現提出兩造間在2018年（即107年）11月13日、20
      19年（即108年）1月27日之LINE對話紀錄內容，並佐以被
      告自106年6月12日至107年8月2日間，共計匯款19萬6148
      元予原告，逕認被告向原告保證保本之金額包括35萬及16
      萬二筆投資款云云，然：參酌上開兩造間之LINE對話紀錄
      內容，被告固於對話中向原告提及「1.每個月1萬，大概
      兩年多後結掉；2.等到明年六月之後一次結掉」、「1.應
      該在今年下半年之後一次結掉；2.或是我每個月結5％給你
      。109年可以全部結掉」等語，然觀諸上開兩造LINE對話
      內容之時點分別為107年11月13日、108年1月27日，倘被
      告向原告保證保本之金額包括投資系爭對沖135基金之35
      萬元及投資博石公司之16萬元二筆投資款（假設語），為
      何兩造在107年11月13日後始開始商議返還投資款之事宜
      ，被告卻又早在107年4月12日、4月20日即已將原告投資
      博石公司之16萬元全數返還予原告耶？顯見被告在上開對
      話紀錄內容中向原告提及結款乙節，並不包括原告投資博
      石公司16萬元之部分。實則，上開對話內容僅係針對原告
      投資系爭對沖135基金35萬元部分，因當初原告之所以會
      投資，係被告將可投資系爭對沖135基金之資訊分享給原
      告，原告才會投資，被告本於朋友一場，事後對於原告投
      資系爭對沖135基金之虧損，被告才會在對話中向原告表
      示願以個人身分對原告為道義上之補貼。是以，依上開兩
      造間之LINE對話紀錄內容，尚不足證明被告在原告投資系
      爭對沖135基金之初，亦有向原告保證就其投資35萬元部
      分承擔保本之責，甚明。
（四）原告又以兩造與訴外人黃映喬間之LINE對話紀錄為據，主
      張被告確實曾向原告保證35萬元投資為保本云云，然參酌
      原證6之LINE對話紀錄內容，被告雖在對話中向原告提及
      「這是公司給的。但是我保你本金。年底我陸續出給你，
      是我個人給你」等語，然之所以會有上開對話內容，係因
      當初被告將可投資系爭對沖135基金之資訊分享給原告，
      原告才會投資35萬元，被告對於原告投資系爭對沖135基
      金，事後卻發生虧損無法取回本金乙節，基於朋友立場甚
      感愧疚，被告才會在對話中向原告陳述「我保你本金」等
      語，惟被告語意係表示願以個人身分就原告投資之虧損，
      為道義上之補貼，此有被告向原告陳述「至於其他的虧損
      是由我個人承擔。這是我個人道義上補貼！」等語可參，
      從而，尚不得徒以被告就原告投資系爭對沖135基金，發
      生虧損無法取回35萬元本金後，除有為原告向對沖135基
      金公司爭取拿回2萬1690元外，另有個人補貼原告18萬831
      2元，即率認被告在原告投資系爭對沖135基金之初，亦有
      向原告承擔保本之責。更遑論，倘被告在原告投資系爭對
      沖135基金之初，亦有向原告承擔保本之責（假設語），
      則兩造間為何不像原告投資博石公司，簽訂BOSY股權合約
      書一樣，針對原告投資系爭對沖135基金部分，亦簽訂投
      資保本協議書，用以確保原告之權益耶？綜上，原告執以
      兩造與訴外人黃映喬間之LINE對話紀錄，主張原告投資系
      爭對沖135基金，被告亦有向原告承擔保本之責，而被告
      對其應負返還投資金義務之依據。
（五）並聲明：原告之訴駁回。　
三、法院之判斷：
（一）按當事人主張有利於己之事實者，就其事實有舉證之責任
      ，民事訴訟法第277條前段有明文規定。又原告對於自己
      主張之事實已盡證明之責後，被告對其主張，如抗辯其不
      實並提出反對之主張者，則被告對其反對之主張，亦應負
      證明之責，此為舉證責任分擔之原則，最高法院18年上字
      第2855號判例意旨參照。原告於起訴原因已有相當之證明
      ，而被告於抗辯事實並無確實證明方法，僅以空言爭執者
      ，當然認定其抗辯事實之非真正，而應為被告不利益之裁
      判，最高法院18年上字第1679號判例意旨參照。
（二）原告主張被告於105年5月17日向原告表示要向原告說明金
      融商品並稱此投資絕對保本，至多只會損失利息。因被告
      之介紹及保證保本，原告於109年5月23日復依被告指示匯
      款35萬元予被告，另被告約莫於105年7月間又向原告招募
      資金16萬元，並提供BOSY股權合約書。被告一再承諾原告
      投資會保本，並願與原告結算所有投資款及清償所有款項
　　　等情業據提出兩造匯款往來明細、匯款申請書、交易明細
      網頁截圖、BOSY股權合約書畫面翻拍、兩造通訊對話紀錄
      畫面等件影本為證，被告就兩造有原告所稱投資及前開兩
      造匯款往來金流及金額皆不爭執，惟就原告之請求以前詞
      置辯。
（三）經查，兩造所提出之對話紀錄：「被告:之前我說保本是
      因為公司答應對我保本但是現在公司倒了，我也很無奈」
      ;「被告：但是我保你本金。年底我陸續出給你。」。復
      參酌兩造匯款往來明細可見被告扣除被告所稱博石公司投
      資款160,000元部分後（即107年4月12及4月20共匯款160,
      000元），仍陸續轉帳至原告帳戶合計210,002元，可見原
      告稱被告就系爭投資契約有約定保本應屬可採，倘如被告
      所述系爭投資契約成立於原告與該國外基金公司間，則系
      爭契約所生退款或賠償被告皆無返還之義務及責任，被告
      又何須匯款給原告?至被告復抗辯該保證並非系爭投資契
      約約定之一部分，而是被告於事後基於道義所負責任一情
      ，惟查兩造之對話紀錄：「公司最後大概只有退10%的本
      金之前已經轉給你10755＋12375=14456的本金公司退給你…
      …」；「這件事情是這樣的，投資有賺有賠，因我的介紹
      讓你虧損我也很過意不去，之前我說保本是因為公司答應
      對我保本，但是現在公司倒了，我也很無奈」，而前開對
      話紀錄所稱之14,456元之退款應為兩造匯款往來明細107
      年8月2號被告匯給原告之14,458元，依其文義、語氣可見
      被告就系爭投資契約亦曾與原告約定保本，是被告辯稱系
      爭投資契約被告並未約定保本云云，尚非可採。　　　　
四、從而，原告本於系爭投資契約之法律關係，請求被告給付原
    告139,998元，及自起訴狀繕本送達被告之翌日即110年9月1
    1日起至清償日止，按年息百分之5計算利息，為有理由，應
    予准許。
五、本件事證已臻明確，兩造其餘攻擊防禦方法及所提之證據，
    核與判決結果無影響，不另論述，併此敘明。　　
六、本件係適用簡易訴訟程序所為被告敗訴之判決，應依職權宣
    告假執行。又被告陳明願供擔保，請求免為假執行，核無不
    合，爰酌定相當擔保金額准許之。
七、據上論結，原告之訴為有理由，依民事訴訟法第436條第2項
    、第78條、第389條第1項第3款、第392條第2項，判決如主
    文。
中　　華　　民　　國　   111　　年　　3　　月　　2　　日
                      臺灣新北地方法院板橋簡易庭
                            法  官  呂安樂
以上為正本係照原本作成。
如不服本判決，應於送達後20日內，向本院提出上訴狀並表明上
訴理由，如於本判決宣示後送達前提起上訴者，應於判決送達後
20日內補提上訴理由書（須附繕本）。
中　　華　　民　　國　   111　　年　　3　　月　　2　　日
                            書記官　陳佩瑩